臺灣雲林地方法院交通事件裁定　　　　 100年度交聲字第88號
原處分機關　交通部公路總局嘉義區監理所雲林監理站
異　議　人
即受處分人　楊家賓
上列異議人即受處分人因違反道路交通管理處罰條例案件，對於
交通部公路總局嘉義區監理所雲林監理站民國100 年5 月19日所
為之裁決處分（原處分案號：雲監裁字第裁72-ZHC106188號）聲
明異議，本院裁定如下：
    主  文
異議駁回。
    理  由
一、原處分意旨略以：異議人即受處分人楊家賓於民國100 年3
    月18日13時2 分許，駕駛車號5986-D9 號自用小客車（下稱
    本案自小客車）行經國道三號南下第346.9 公里處時，為內
    政部警政署國道公路警察局第八警察隊（下稱第八警察隊）
    善化分隊值勤警員趙志鵬在該處上方（即國道八號上）持移
    動式雷達測速儀測得其行車時速達131 公里（法定速限為時
    速110 公里），超過法定速限21公里，第八警察隊乃依測速
    照片開單舉發，異議人向原處分機關交通部公路總局嘉義區
    監理所雲林監理站提出陳述，第八警察隊查明後仍認異議人
    違規行為屬實，原處分機關遂依道路交通管理處罰條例第33
    條第1 項第1 款、第63條第1 項第1 款規定，裁罰異議人新
    臺幣（下同）3,500 元，並記違規點數1 點在案。
二、聲明異議意旨略以：原處分機關單憑1 張照片，就認定異議
    人超速，尚嫌速斷，且異議人被舉發違規地點前之「前有測
    速照相」告示牌並不清楚，又警方在國道八號上對國道三號
    上之用路人執行測速勤務，涉嫌偷拍，故異議人不服，爰聲
    明異議云云。
三、按汽車行駛於高速公路、快速公路或設站管制之道路，不遵
    使用限制、禁止、行車管制及管理事項之管制規則而有行車
    速度超過規定之最高速限或低於規定之最低速限行為者，處
    汽車駕駛人3,000 元以上6,000 元以下罰鍰；汽車駕駛人有
    第33條第1 項情形之一者，各記違規點數1 點，道路交通管
    理處罰條例第33條第1 項第1 款、第63條第1 項第1 款分別
    定有明文。次按取締行車速度超過規定之最高速限或低於規
    定之最低速限之道路交通違規行為，採用固定或非固定式科
    學儀器取得證據資料證明者，於一般道路須至少於100 公尺
    ，於高速公路、快速公路須至少於300 公尺前，明顯標示之
    ，道路交通管理處罰條例第7 條之2 第2 項第9 款、第3 項
    亦規定甚明。
四、本院之判斷：
  (一)異議人於100 年3 月18日13時2 分許，駕駛本案自小客車行
    經國道三號南下第346.9 公里處時，為第八警察隊善化分隊
    值勤警員趙志鵬在該處上方（即國道八號上）持移動式雷達
    測速儀測得其行車時速達131 公里（法定速限為時速110 公
    里），超過法定速限21公里，第八警察隊乃依測速照片開單
    舉發，異議人向原處分機關提出陳述，第八警察隊查明後仍
    認異議人違規行為屬實，原處分機關遂依道路交通管理處罰
    條例第33條第1 項第1 款、第63條第1 項第1 款規定，裁罰
    異議人3,500 元，並記違規點數1 點等情，有原處分機關10
    0 年5 月19日雲監裁字第裁72-ZHC106188號之裁決書、內政
    部警政署國道公路警察局100 年3 月28日公警局交字第ZHC1
    06188 號舉發違反道路交通管理事件通知單及原處分機關交
    通違規案件陳述書等在卷可稽。
  (二)異議人雖爭執本案測速之正確性，但查，證人即本件舉發警
    員趙志鵬到庭證稱：本案舉發所使用之測速槍是經過檢定合
    格，不會發生誤測之情況，且舉發照片上也有顯示測速槍之
    型號等語，復提出經濟部標準檢驗局雷射測速儀檢定合格證
    書與本案自小客車超速之舉發照片各1 紙為證。本院認警員
    趙志鵬係依法執行職務，與異議人又不認識，應無杜撰前詞
    誣陷異議人之理。又觀之該舉發照片右下角有記載「UX0191
    10」，與前述合格證書上記載之雷射測速儀器號「UX019110
    」相同，可認本次舉發，確係使用器號UX019110號之雷射測
    速儀，而該部雷射測速儀之檢定有效期限係「99年12月8 日
    至100 年12月31日」，亦即於本件案發之時，確實係在有效
    檢定期限內，則因此所測得之數據，應當準確無誤。從而，
    異議人駕駛本案自小客車行經國道三號南下346.9 公里處時
    ，時速達131 公里之事實，洵堪認定。異議人此部分之辯解
    ，不免誤會。
  (三)異議人雖又辯稱本案舉發違規地點前之「前有測速照相」告
    示牌並不清楚云云。但查，本案舉發地點前400 公尺處（即
    國道三號南下346.5 公里處）有一「前有測速照相」之黃色
    固定式告示牌豎立於路肩，樣式、顏色均相當明顯，附近也
    無遮蔽物，此有告示牌照片2 張在卷可參，依一般高速公路
    用路人之經驗，均可明顯察覺，可謂一望即知，而無告示不
    清之情形，是本件舉發自與道路交通管理處罰條例第7 條之
    2 第2 項第9 款、第3 項之規定無違。至異議人於本案調查
    中到庭辯稱：應該要標示右前或左前幾百公尺有固定式或移
    動式測速照相才清楚云云，為其主觀個人感受，不為本院所
    採。
  (四)道路交通管理處罰條例第7 之2 條第3 項規定，採用科學儀
    器採證，於高速公路、快速公路須至少於300 公尺前，明顯
    標示之。考其立法意旨，係在提醒汽車駕駛人應按速限行駛
    ，以科學儀器採證，應由主管機關在明顯處告示，以免因剎
    那之超速而受罰，並達到維護行車安全之最大效益。但關於
    執行此類勤務之警員應在何處執行取締，並無強制規定，立
    法者顯然有意授權警員為機動性之裁量。本案國道三號南上
    第346.5 公里處，設有「前有測速照相」之告示牌，故警員
    趙志鵬對異議人於同路段南下346.9 公里處之超速行為進行
    取締，並無違反至少應於300 公尺前設立告示牌告知之規定
    ，業如前述。雖警員趙志鵬係於國道八號上執行本件取締，
    但參前說明，此應屬行政裁量之範疇，而無違法之問題。此
    觀警員趙志鵬於本院調查中以證人身分證稱：（問：如何決
    定在哪裡拍照？）由我們分隊長編排勤務決定等語也可明瞭
    。故異議人辯稱警方係偷拍云云，並不可採。
  (五)異議人於本案調查中另辯稱：德國高速公路沒有速限規定云
    云，並據此質疑我國高速公路上速限之合法性。但應否限速
    或超速應否處罰，涉及政策判斷，考量因素甚多，事屬立法
    權與行政權之範疇，本院作為司法機關，基於「憲法機關忠
    誠原則」（司法院大法官會議解釋釋字第676 號陳新民大法
    官部分不同意見書參照），應盡量給予尊重，無法也不應進
    一步干預。是異議人本案超速違規行為，於我國現行有效法
    制度下，自無法免責，附此敘明。
五、綜上所陳，異議人確有前述駕車超速21公里之違規行為無疑
    。則原處分機關依據道路交通管理處罰條例第33條第1 項第
    1 款及第63條第1 項第1 款之規定，同時參酌違反道路交通
    管理事件統一裁罰基準表，裁處異議人罰鍰3,500 元，並記
    違規點數1 點，經核並無違誤之處。準此，本件聲明異議為
    無理由，應予駁回。
六、依道路交通管理處罰條例第87條第2 項、道路交通事件處理
    辦法第18條，裁定如主文。
中    華    民    國   100    年    6     月    30    日
                  交通法庭    法  官  王 紹 銘
以上正本證明與原本無異。
如不服本裁定，應於裁定送達後5 日內向本院提出抗告狀（須附
繕本）。
                              書記官  洪 秀 虹
中    華    民    國   100    年    6     月    30    日